臺灣屏東地方法院刑事判決　　　　　　　100年度訴字第697號
公　訴　人　臺灣屏東地方法院檢察署檢察官
被　　　告　許惠敏
上列被告因違反毒品危害防制條例案件，經檢察官提起公訴（10
0 年度毒偵字第1186號），嗣因被告就被訴犯罪事實為有罪之陳
述，並聽取當事人之意見後，本院裁定改由受命法官獨任進行簡
式審判程序並判決如下：
    主  文
許惠敏施用第一級毒品，處有期徒刑拾月。
    事  實
一、許惠敏曾於民國87年間，因施用毒品案件，經臺灣高雄地方
    法院依職權送觀察勒戒後，認有繼續施用毒品之傾向，嗣經
    送強制戒治，於88年12月28日強制戒治期滿釋放，並經該法
    院以87年度易字第3235號判處免刑確定。嗣於92年12月間某
    日起至95年5 月底某日止，再度施用毒品，經臺灣高雄地方
    法院以95年度訴字第1893號判處應執行有期徒刑2 年確定，
    於99年11月12日假釋出監，應執行至100 年7 月25日始期滿
    （不構成累犯）。詎猶不知悔改，復基於施用第1 級毒品海
    洛因及第2 級毒品甲基安非他命之犯意，於100 年3 月30日
    上午5 時多許，在高雄市○○區○○路1 號2 樓租屋處，以
    將海洛因及甲基安非他命置於玻璃球吸食器加熱燒烤成煙霧
    吸食之方式，同時施用第1 級毒品海洛因及第2 級毒品甲基
    安非他命1 次。嗣於100 年3 月30日上午11時55分許，因許
    惠敏與其夫蔡有龍涉嫌販賣毒品，經警持臺灣屏東地方法院
    檢察署核發之拘票在高雄市○○區○○路1 號前拘提許惠敏
    到案，經警徵得許惠敏同意採集其尿液送檢驗後，結果呈嗎
    啡及甲基安非他命陽性反應而查獲。
二、案經屏東縣政府警察局恆春分局報請臺灣屏東地方法院檢察
    署檢察官偵查起訴。
    理  由
一、本件被告許惠敏所犯係死刑、無期徒刑、最輕本刑為3 年以
    上有期徒刑以外之罪，其於準備程序中就被訴事實為有罪之
    陳述，經法官告知簡式審判程序之旨，並聽取當事人之意見
    後，本院認為適宜由受命法官獨任進行簡式審判程序。
二、上揭事實，業據被告許惠敏於警詢、檢察官偵訊及本院審理
    時坦承不諱，且被告為警所採集之尿液檢體，經送請正修科
    技大學超微量研究中心以酵素免疫分析法及氣相層析質譜儀
    法檢驗，結果呈甲基安非他命及嗎啡陽性反應，有該中心10
    0 年4 月21日編號R00-0000-000號尿液檢驗報告1 紙在卷足
    憑，堪信被告上開自白確與事實相符。按施用第一、二級毒
    品為犯罪行為，毒品危害防制條例第10條定有處罰明文，故
    施用第一、二級毒品者，依前揭規定本應科以刑罰，惟基於
    刑事政策，對合於一定條件之施用者，則依同條例第20條、
    第23條之規定，施以觀察、勒戒及強制戒治之保安處分，又
    毒品危害防制條例於92年7 月9 日修正公布，自93年1 月9
    日施行，其中第20條、第23條將施用毒品之刑事處遇程序，
    區分為「初犯」及「5 年內再犯」、「5 年後再犯」，依其
    立法理由之說明：「初犯」，經觀察、勒戒或強制戒治後，
    應為不起訴處分或不付審理之裁定；經觀察、勒戒或強制戒
    治執行完畢釋放後，「5 年內再犯」者，因其再犯率甚高，
    原實施之觀察、勒戒及強制戒治既已無法收其實效，爰依法
    追訴或裁定交付審理，至於經觀察、勒戒或強制戒治執行完
    畢釋放後，「5 年後再犯」者，前所實施之觀察、勒戒或強
    制戒治已足以遮斷其施用毒品之毒癮，為期自新及協助其斷
    除毒癮，仍適用「初犯」規定，先經觀察、勒戒或強制戒治
    之程序，從而依修正後之規定，僅限於「初犯」及「5 年後
    再犯」2 種情形，始應先經觀察、勒戒或強制戒治程序。倘
    被告於5年 內已再犯，經依法追訴處罰，縱其第3 次（或第
    3 次以上）再度施用毒品之時間，在初犯經觀察、勒戒或強
    制戒治執行完畢釋放5 年以後，已不合於「5 年後再犯」之
    規定，且因已於「5 年內再犯」，顯見其再犯率甚高，原實
    施觀察、勒戒或強制戒治，已無法收其實效，即應依該條例
    第10條處罰（最高法院97年度第5 次刑事庭會議決議意旨參
    照），查被告前因施用毒品案件，有如上開事實欄所示觀察
    、勒戒、強制戒治執行完畢，且於觀察、勒戒、強制戒治執
    行完畢後5 年內，再犯施用毒品罪受科刑判決等情，有臺灣
    高等法院被告前案紀錄表在卷可稽，則被告再犯本件施用毒
    品罪，依據上開說明，自應依法論罪科刑。
三、查海洛因為毒品危害防制條例第2 條第2 項第1 款明定之第
    一級毒品；甲基安非他命為同條例第2 條第2 項第2 款明定
    之第二級毒品，均不得持有及施用，核被告許惠敏所為，係
    犯該條例第10條第1 項之施用第一級毒品罪及同條第2 項之
    施用第二級毒品罪。其施用前持有第一級毒品海洛因及第二
    級毒品甲基安非他命之低度行為，應分別為其施用第一級毒
    品海洛因及第二級毒品甲基安非他命之高度行為所吸收，不
    另論罪。被告以一個施用行為同時施用第一級毒品及第二級
    毒品，係一行為而觸犯該二罪名，應依刑法第55條前段之規
    定從一重之施用第一級毒品罪處斷。爰審酌被告前經觀察、
    勒戒、強制戒治後，仍未戒斷其施用毒品之惡習，並參酌其
    素行狀況、犯罪之動機、目的、手段、所生戕害其身心情形
    及犯罪後坦承犯行，態度良好等一切情狀，量處如主文所示
    之刑。
據上論斷，應依刑事訴訟法第299 條第1 項前段、第273 條之1
第1 項，毒品危害防制條例第10條第1 項、第2 項，刑法第11條
前段、第55條前段，判決如主文。
本案經檢察官劉昀到庭執行職務。
中    華    民    國   100    年    7     月    20    日
                  刑事第二庭    法  官  涂裕洪
以上正本證明與原本無異。
如不服本判決應於收受判決後10日內向本院提出上訴書狀，並應
敘述具體理由；其未敘述上訴理由者，應於上訴期間屆滿後20日
內向本院補提理由書（均須按他造當事人之人數附繕本）「切勿
逕送上級法院」。
中    華    民    國   100    年    7     月    20    日
                                書記官  卓春成
附錄本判決論罪科刑法條全文：
毒品危害防制條例第10條
施用第一級毒品者，處六月以上五年以下有期徒刑。
施用第二級毒品者，處三年以下有期徒刑。